【裁判字號】    99,聲,112
【裁判日期】    990211
【裁判案由】    聲請具保停止羈押
【裁判全文】
臺灣高等法院臺南分院刑事裁定           99年度聲字第112號
聲  請  人
即  被  告  甲○
選任辯護人  陳佳瑤  律師
上列聲請人即被告因違反槍砲彈藥刀械管制條例案件(本院98年
度上訴字第1249號)，聲請具保停止羈押，本院裁定如下：
    主  文
聲請駁回。
    理  由
一、聲請意旨略以：
(一)按「人民身體之自由應予保障」，係憲法第8條第1項前段所
    明白揭櫫之基本人權，雖為確保刑事訴訟程序順利進行，使
    國家刑罰權得以實現，刑事保全程序設有羈押制度，衡諸實
    際，羈押係拘束刑事被告之身體自由，並押置於一定處所，
    致與家庭、社會及職業生活隔離，非特於心理上造成嚴重打
    擊，對名譽、信用等人格權之影響，亦甚重大，乃干預身體
    自由最大之強制處分，自僅能作為保全程序之最後手段，允
    宜謹慎從事(司法院釋字第392號、第653號、第654號解釋參
    照)。刑事訴訟法第101條第1項所定:「被告經法官訊問後，
    認為犯罪嫌疑重大，而有左列情形之一，非予羈押，顯難進
    行追訴、審判或執行者，得羈押之:一、逃亡或有事實認為
    有逃亡之虞者。二、有事實足認為有湮滅、偽造、變造證據
    或勾串共犯或證人之虞者。三、所犯為死刑、無期徒刑或最
    輕本刑為五年以上有期徒刑之罪者。」首段文字即表明羈押
    之目的，唯在於保全之必要，且受比例原則限制。。是倘單
    以重罪作為羈押之要件，除可能背離羈押應係不得已之最後
    手段性質外，其對被告武器平等與充分防禦權行使上之限制
    ，亦有違背比例原則之虞，更因何異刑罰之預先執行，違背
    無罪推定原則所禁止對未經判決有罪確定之被告執行刑罰，
    及禁止僅憑犯罪嫌疑就施予被告類似刑罰措施之精神。
(二)考諸上揭條文第3款規定之法理，實係因被告所犯為死刑、
    無期徒刑或最輕本刑為五年以上有期徒刑之罪，可以預期將
    受重刑宣判，其為規避刑罰之執行，而妨礙追訴、審判程序
    進行之可能性增加，國家刑罰權有難以實現之危險，是為防
    免其實際發生，在此維持重大之社會秩序及增進重大之公共
    利益之限度內(憲法第23條)，乃具有正當性。從而，基於憲
    法保障人民身體自由之意旨，被告犯上開重罪條款且嫌疑重
    大者，仍應有相當理由認為其有逃亡、湮滅、偽造、變造證
    據或勾串共犯或證人等之虞，法院斟酌命該被告具保、責付
    或限制住居等侵害較小之手段，均不足以確保追訴、審判或
    執行程序之順利進行，此際予以羈押，方堪稱係屬維持刑事
    司法權有效行使之最後必要手段。是被告縱然符合上揭第3
    款之羈押事由，法官仍須就犯罪嫌疑是否重大、有無羈押必
    要、有無不得羈押之情形予以審酌，非謂一符合該款規定之
    羈押事由，即得予以羈押，業經司法院釋字第665號解釋釋
    明在案。
(三) 準此，本件聲請人即被告甲○雖涉犯槍砲彈藥刀械管制條
     例罪嫌，而屬最輕本刑5年以上有期徒刑之罪，然本件並無
     任何「相當理由」認為被告甲○有逃亡之虞。或有謂查被
     告黃係遭通緝在案，但參酌鈞院判決犯罪事實欄認定本件
     所扣得之槍、彈，乃係被告甲○於98年3月中旬方始持有，
     此持有之時間點，顯係台灣雲林地方法院檢察署97年4月21
     日以槍砲彈藥刀械管制條例案由通緝被告甲○之後，詳而
     言之，雖然被告甲○於97年4月21日遭台灣雲林地方法院檢
     察署，以槍砲彈藥刀械管制條例案由通緝，但該通緝之案
     由顯然與本件被告甲○自98年3月中旬持有本件扣案槍、彈
     之事實為兩個不同之犯罪事實，職此，以被告甲○前遭通
     緝之另案來作為本件羈押之事實及理由，顯已構成另案羈
     押。
(四)今既然鈞院已於99年1月26日判決，案件已歷經兩個審級審
    理，已無非予羈押，顯難進行追訴、審判之問題，更無所謂
    羈押之必要，為此，懇請鈞院審酌上情，命以重保或每日定
    期向當地警察局報到，作為羈押之替代手段，准予被告甲○
    具保停止羈押云云。
二、按羈押後，有無繼續羈押之必要，仍許法院斟酌訴訟進行程
    度及其他一切情事而為認定，除有刑事訴訟法第114條各款
    所列情形之一不得駁回者外，是否撤銷羈押或准許具保停止
    羈押，該管法院有自由裁量之權，衡非被告所得強求（最高
    法院46年台抗字第6號判例參照）。又羈押係以實行訴訟，
    保全證據或刑罰之執行為目的之強制處分，故法院審酌應否
    羈押時，除應先審查被告是否有刑事訴訟法第101條第1項各
    款所列情形，或有無第101條之1各款所列之罪名，且有事實
    足認為有反覆實施同一犯罪之虞外，尤應就是否有「非予羈
    押顯難進行追訴、審判或執行」之必要情事，依卷內具體客
    觀事證予以審酌，以決定是否確有羈押之必要（臺灣高等法
    院89年度抗字第184號裁定參照）。另按基於憲法保障人民
    身體自由之意旨，被告有刑事訴訟法第101條第1項第3款事
    由者，仍應有相當理由認為其有逃亡、湮滅、偽造、變造證
    據或勾串共犯或證人等之虞，法院斟酌命該被告具保、責付
    或限制住居等侵害較小之手段，均不足以確保追訴、審判或
    執行程序之順利進行，此際予以羈押，方堪稱係屬維持刑事
    司法權有效行使之最後必要手段。是被告縱然符合刑事訴訟
    法第101條第1項第3款之羈押事由，法官仍須就犯罪嫌疑是
    否重大、有無羈押必要、有無不得羈押之情形予以審酌，非
    謂一符合該款規定之羈押事由，即得予以羈押，固經司法院
    釋字第665號解釋釋明在案。然上揭所稱「相當理由」，與
    同條項第1款、第2款法文內之「有事實足認有……之虞」（
    學理上解釋為「充分理由」）尚屬有間，其條件當較寬鬆。
    良以重罪常伴有逃亡、滅證之高度可能，係趨吉避凶、脫免
    刑責、不甘受罰之基本人性，倘一般正常之人，依其合理判
    斷，可認為該犯重罪嫌疑重大之人具有逃亡或滅證之相當或
    然率存在，即已該當「相當理由」之認定標準，不以達到充
    分可信或確定程度為必要。以量化為喻，若依客觀、正常之
    社會通念，認為其人已有超過百分之五十之逃亡、滅證可能
    性者，當可認具有相當理由認為其有逃亡、滅證之虞。此與
    前二款至少須有百分之八十以上，始足認有該情之虞者，自
    有程度之差別。再其認定，固不得憑空臆測，但不以絕對客
    觀之具體事實為限，若有某些跡象或情況作為基礎，即無不
    可。至相關之事實或跡象、情況，鑑於此非屬實體審判之核
    心事項，自以自由證明為已足，並不排斥傳聞證據，斯不待
    言(最高法院98年度台上字第668號裁定參照)。
三、經查：
(一)本件聲請人即被告甲○因犯槍砲彈藥刀械管制條例等案件，
    經本院訊問後，認被告犯罪嫌疑重大，且所犯係死刑、無期
    徒刑或最輕本刑為五年以上有期徒刑之罪，並有逃亡之虞，
    符合刑事訴訟法第101條第1項第1款、第3款之要件，而有羈
    押之必要，裁定自98年12月18日起羈押。並經本院於99年1
    月26日以98年度上訴字第1249號判決(聲請狀誤載為99年度
    上訴字第102號)，以被告犯非法持有手槍罪，判處有期徒刑
    七年在案，有臺灣高等法院被告前案紀錄表在卷可稽。足認
    被告有犯槍砲彈藥刀械管制條例第7條第4項等罪嫌重大，且
    槍砲彈藥刀械管制條例第7條第4項之法定刑為五年以上有期
    徒刑，屬刑事訴訟法第101條第1項第3款「所犯為最輕本刑
    為五年以上有期徒刑之罪」之法定羈押原因。且被告經本院
    判處上開刑期不短，被告復已就本院上開判決提起上訴第三
    審，再參酌被告前經臺灣雲林地方法院以91年度雲院慶刑慎
    緝字第134號殺人案，93年度雲院瑜刑公緝字第68號妨害自
    由、臺灣雲林地方法院檢察署以92年度雲檢朝禮緝字第7289
    妨害自由、94年度雲檢明偵地緝字第932號妨害自由、95年
    度雲檢偵地緝字第7號恐嚇及槍砲、97年雲檢泰偵正緝字第
    333號妨害自由及恐嚇與槍彈、臺灣臺南地方法院檢察署93
    年度南檢惟讓緝字第2161號貪瀆等案發布通緝，有通緝列表
    在卷可稽(見本院卷第7頁)，且被告非法入境後並未居住於
    戶籍地，又被告涉犯上開諸多案件，經通緝多年始為警緝獲
    等情。有相當理由足認被告不無為逃避日後審判及執行程序
    ，而有逃亡之虞，非予羈押，顯難進行日後之審判及執行程
    序。故為保全將來審判及執行程序之順利進行，實現國家之
    刑罰權，認對被告繼續執行羈押，基於被告武器平等與充分
    防禦權之行使上並無任何不當限制，亦不違背比例原則。
(二)被告雖以:被告本案所犯之罪雖為最輕本刑五年以上有期徒
    刑之罪，然法官仍須就犯罪嫌疑是否重大、有無羈押必要、
    有無不得羈押之情形予以審酌，本件並無相當理由認為被告
    有逃亡之虞，被告先前遭通緝案由，與本案不同，且被告已
    歷經兩個審級審理，已無非予羈押，顯然追訴、審判之問題
    ，應無所謂羈押之必要云云。然查：本件被告被訴違反槍砲
    彈藥刀械管制條例第7條第4項之罪，為最輕本刑有期徒刑五
    年以上之重罪，且原審及本院均已判處被告有期徒刑七年在
    案。而被告當初因涉案通緝者，除上開妨害自由案件外，尚
    有另涉其他殺人罪、行賄罪及槍砲彈藥刀械條例罪等案件，
    上開案件即係因被告逃亡未到案，無法續行偵審程序而依法
    通緝，此有上開通緝列表及臺灣高等法院被告前案紀錄表在
    卷可憑，則被告既有多次躲避刑事追訴、審理而遭通緝之情
    ，並經判處罪刑在案，自堪認其日後仍有為逃亡躲避審理、
    執行之虞。被告仍執上語認無相當理由足認其有逃亡之虞云
    云，尚非有理。
四、綜上各情，本院依上開事證，認被告犯違反槍砲彈藥刀械管
    制條例第7條第4項等罪，犯罪嫌疑重大，並有相當理由可認
    有逃亡之虞，非予羈押，顯難進行審判及執行程序，而有羈
    押之必要，是其羈押之原因依然存在，聲請意旨所執前述事
    由並無法排除被告原有之羈押原因，已如前述。從而，被告
    聲請具保停止羈押，自難准許，應予駁回。
中    華    民    國    99    年    2     月    11    日
                  刑事第六庭    審判長法  官  董武全
                                      法  官  沈揚仁
                                      法  官  賴純慧
以上正本證明與原本無異。
如不服本裁定，應於收受本裁定後五日內向本院提出抗告狀。
                                      書記官  蔡宜均
中    華    民    國    99    年    2     月    12    日

司法院資訊處製作；財團法人民間司法改革基金會備份。
